臺灣臺北地方法院刑事裁定　　　　　　96年度易緝字第125 號
公　訴　人　臺灣臺北地方法院檢察署檢察官
被　　　告　甲○○
上列被告因業務侵占案件，經檢察官提起公訴（起訴案號：臺灣
臺北地方法院檢察署91年度偵緝字第273 號），被告於本院準備
程序就被訴事實自白有罪之陳述，經告知被告簡式審判程序意旨
，並聽取當事人之意見後，本院合議庭裁定由受命法官獨任依簡
式審判程序審理、判決如下：
    主  文
甲○○連續犯業務侵占罪，處有期徒刑捌月，減為有期徒刑肆月
，如易科罰金，以銀元佰元即新臺幣玖佰元折算壹日。
    事  實
一、甲○○原係址設臺中市○○路○段126巷11號中藤實業有限公
    司（下稱中藤公司）之職員，擔任經理職務，負責業務銷售
    、採購及收款，為從事業務之人。其明知自已負責業務銷售
    、採購及收款等職務，應本於誠信據實處理，竟基於意圖為
    自己不法之概括犯意，連續自民國84年初某日起至85年8 月
    間許，利用中藤公司派其至大陸深圳及上海等地區採買布匹
    及收取貨款業務之便，將中滕公司在臺中市○○路○段126巷
    11號、大陸深圳及上海等地所交付之公司購料款，及乘客戶
    和富、伊威、大溢等公司在大陸深圳及上海所交付予中滕公
    司貨款，總計新臺幣（下同）80萬元，由甲○○收受後，變
    易持有為所有予以私自侵占入己。嗣經中藤公司實際負責人
    乙○○於至大陸深圳將甲○○找回並入境中華民國內，對帳
    核算後，始發覺上情。
二、案經中藤公司實際負責人乙○○訴由臺灣臺中地方法院檢察
    署檢察官偵查後，呈請臺灣高等法院檢察署檢察長令移轉臺
    灣臺北地方法院檢察署檢察官偵查起訴。
    理  由
壹、程序方面
一、按除被告所犯為死刑、無期徒刑、最輕本刑為三年以上有期
    徒刑之罪或高等法院管轄第一審案件者外，於法院行準備程
    序進行中，被告先就被訴事實為有罪之陳述時，審判長得告
    知被告簡式審判程序之旨，並聽取當事人、代理人、辯護人
    及輔佐人之意見後，裁定進行簡式審判程序；且受命法官行
    準備程序，與法院或審判長有同一之權限；又簡式審判程序
    之證據調查，不受刑事訴訟法第159 條第1 項、第161 條之
    2 、第161 條之3 、第163 條之1 及第164 條至第170 條規
    定之限制，刑事訴訟法第273 條之1 第1 項、第279 條第2
    項前段、第273 條之2 分別定有明文。
二、查本件被告所犯為死刑、無期徒刑、最輕本刑為三年以上有
    期徒刑以外之罪，且非高等法院管轄第一審之案件，其於準
    備程序就前揭被訴事實為有罪之陳述，經本院告知簡式審判
    程序之旨，並聽取當事人之意見後，本院認無不得或不宜改
    依簡式審判程序進行之處，爰依刑事訴訟法第273條之1第1
    項、第284條之1，裁定本件進行簡式審判程序，合先敘明。
貳、實體方面
一、上開事實，業據被告甲○○於本院96年10月5 日準備程序、
    審判程序、96年10月9 日審判程序時均供坦不諱，核與告訴
    代理人乙○○於88年7月19日、90年4月13日、91年3 月20日
    之偵訊時指訴，及本院91年7 月17日、93年10月27日、94年
    11月23日審訊時指訴之情節大致相符（見臺灣臺中地方法院
    檢察署88年度他字第1096號，以下簡稱他字1096號卷，第10
    至11頁；臺灣臺北地方法院檢察署90年度偵緝字第22號，以
    下簡稱偵緝22號卷，第26至27頁；臺灣臺北地方法院檢察署
    91年度偵緝字第273號，以下簡稱偵緝273卷，第6至7頁；本
    院91年度易緝字第799號，以下簡稱易緝799卷，第25-29 頁
    ；本院93年度易緝字第97號，以下簡稱易緝97號卷，第71至
    72頁；本院94年度易緝字第166號，以下簡稱易緝166號卷，
    第24至25頁），與證人呂義雄於91年4月4日偵訊時之證述情
    節亦大致符合（合見同上偵緝273 卷，第17至18頁），並有
    客戶和富、宜東、大溢、瀚泰、伊威公司等廠商往來七張文
    件、被告出具之悔過書1紙在卷可佐（見同上偵緝273號卷，
    第8 至14頁，同上他字1096號卷第5至6頁）。是被告自白與
    事實符合，堪予採信，而本件事證明確，其上揭犯行洵堪認
    定。
二、被告行為後，刑法於94年1月7日修正通過，於同年2月2日公
    布，並於95年7月1日施行。按行為後法律有變更者，適用行
    為時之法律，但行為後之法律有利於行為人者，適用最有利
    於行為人之法律，修正後之刑法第2條第1項定有明文。此條
    規定乃與刑法第1 條罪刑法定主義契合，而貫徹法律禁止溯
    及既往原則，係規範行為後法律變更所生新舊法律比較適用
    之準據法，是刑法第2條本身雖經修正，但刑法第2條既屬適
    用法律之準據法，本身尚無比較新舊法之問題，應一律適用
    裁判時之現行刑法第2 條規定以決定適用之刑罰法律。又本
    次刑法修正之比較新舊法，應就罪刑有關之共犯、未遂犯、
    想像競合犯、牽連犯、連續犯、結合犯，以及累犯加重、自
    首減輕暨其他法定加減原因（如身分加減）與加減例等一切
    情形，綜其全部罪刑之結果而為比較（最高法院95年度第8
    次刑庭會議決議可資參照）。茲就本件適用刑法法條新舊法
    比較之情形分論如下：
  (一)刑法第56條連續犯之規定業於94年1月7日修正刪除，並於95
    年7月1日施行。是於新法修正施行後，被告之數犯罪行為，
    即須分論併罰。此刪除雖非犯罪構成要件之變更，但顯已影
    響行為人刑罰之法律效果，自屬法律有變更，依新法第2 條
    第1 項規定，比較新、舊法結果，仍應適用較有利於被告之
    行為時法律即舊法論以連續犯，此有最高法院95年度第8 次
    刑事庭會議決議參照。
  (二)又刑法第336條第2項之業務侵占罪其中併科罰金刑部分，比
    較修正後刑法施行法所增訂第1條之1規定「中華民國九十四
    年一月七日刑法修正施行後，刑法分則編所定罰金之貨幣單
    位為新臺幣。九十四年一月七日刑法修正時，刑法分則編未
    修正之條文定有罰金者，自九十四年一月七日刑法修正施行
    後，就其所定數額提高為三十倍。但七十二年六月二十六日
    至九十四年一月七日新增或修正之條文，就其所定數額提高
    為三倍」，修正後刑法施行法第1條之1第2 項與罰金罰鍰提
    高標準條例第1 條，因上開二罪罰金刑之最高額度均屬相同
    ，並非刑罰法令之變更，無刑法第2條第1項比較新舊法之適
    用，應適用裁判時之刑法施行法第1條之1（最高法院95年度
    第21次刑事庭會議決議參照）。另刑法第33條第5 款修正為
    「主刑之種類如下：五、罰金：新臺幣一千元以上，以百元
    計算之」，是依修正後之法律，前揭刑二罪所得科處之罰金
    刑最低則均為新臺幣1 千元，與被告行為時之罰金罰鍰提高
    標準條例第1條前段規定之提高倍數10倍及修正前刑法第33
    條第5款規定之罰金最低額銀元1 元即新臺幣3元相比較，自
    以被告行為時關於刑法第33條第5 款規定科處罰金刑之法律
    較有利於被告。又修正後刑法第2條第1項之規定，係規範行
    為後「法律變更」所生新舊法比較適用之準據法，故如新舊
    法處罰之輕重相同，即無比較適用之問題，非此條所指之法
    律有變更，即無本條之適用，應依一般法律適用原則，適用
    裁判時法（最高法院95年第21次刑事庭會議紀錄參照），併
    此敘明。
三、核被告所為，係犯刑法第336條第2項之業務侵占罪。又被告
    先後數次行為，時間緊接、方法相同、且係觸犯構成要件相
    同之罪，顯係基於概括犯意為之，為連續犯，應依修正前刑
    法第56條之規定，論以一罪，並加重其刑。爰審酌被告因家
    中經濟狀況不佳，且犯後坦承全部犯行，有悔改之意，及願
    與告訴人和解，惟被告於本院羈押期間，業經傳喚告訴人96
    年10月9 日上午10時到庭，因告訴人未到庭致無從和解，並
    有本院96年9月28日送達證書、96年10月9日審判筆錄在卷可
    佐，是考量其犯罪動機、方法及手段、生活狀況，及其曾因
    詐欺案件，經法院判處有期徒刑5月確定，並於69年10月17
    日執行有期徒刑完畢後，迄今未曾受有期徒刑以上刑之宣告
    ，有臺灣高等法院被告前案紀錄表在卷可佐等一切情狀，爰
    量處如主文所示之刑。按犯罪在中華民國96年4月24日以前
    者，除本條例另有規定外，有期徒刑、拘役或罰金，減其刑
    期或金額二分之一，中華民國96年罪犯減刑條例第2條第1項
    第3款定有明文。查本件被告上開94年7月12日之犯罪時間，
    係在中華民國96年4 月24日以前所犯，悉合於減刑條件，應
    依法予以減刑。又被告行為時之刑法第41條規定：「犯最重
    本刑為五年以下有期徒刑以下之刑之罪，而受六個月以下有
    期徒刑或拘役之宣告，因身體、教育、職業、家庭之關係或
    其他正當事由，執行顯有困難者，得以一元以上三元以下折
    算一日，易科罰金。但確因不執行所宣告之刑，難收矯正之
    效，或難以維持法秩序者，不在此限。併合處罰之數罪，均
    有前項情形，其應執行之刑逾六月者，亦同。」，且依其行
    為時罰金罰鍰提高標準條例第2 條前段規定，就其原定數額
    提高為100倍折算1日，即以銀元100元至300元（即新臺幣30
    0元至900元）折算一日，而修正後之刑法第41條規定：「犯
    最重本刑為五年以下有期徒刑以下之刑之罪，而受六個月以
    下有期徒刑或拘役之宣告者，得以新臺幣一千元、二千元或
    三千元折算一日，易科罰金。前項規定於數罪併罰，其應執
    行之刑未逾六月者，亦適用之。」，經比較修正前、後之易
    科罰金標準，以修正施行前之規定，較有利於被告，自應依
    修正前刑法第41條第1 項前段規定，諭知易科罰金之折算標
    準，併此敘明。
據上論斷，應依刑事訴訟法第273 條之1 第1 項、第284 條之1
、第299條第1項前段，刑法第2條第1項、第336條第2項，修正前
刑法第41條第1 項前段、第56條，刑法施行法第1條之1，中華民
國九十六年罪犯減刑條例第2條第1項第3款、第7條，修正前罰金
罰鍰提高標準條例第2 條，現行法規所定貨幣單位折算新臺幣條
例第2條，判決如主文。
本案經檢察官王育珍到庭執行職務。
中　　華　　民　　國　　96　　年　10  　月　 　23 　　日
　　　　　　　　　刑事第十六庭法　官　施添寶
以上正本證明與原本無異。
如不服本判決，應於判決送達後10日內，向本院提出上訴書狀。
                              書記官  陳弘文
中　　華　　民　　國　　96　　年　10　  月　 　29 　　日
附錄本案所犯法條全文
刑法第336條（公務公益侵占罪、業務侵占罪）
對於公務上或因公益所持有之物，犯前條第1項之罪者，處1年以
上7 年以下有期徒刑，得併科 5 千元以下罰金。
對於業務上所持有之物，犯前條第1 項之罪者，處6月以上5年以
下有期徒刑，得併科 3 千元以下罰金。
前二項之未遂犯罰之。
